【裁判字號】    99,訴,2355
【裁判日期】    991231
【裁判案由】    強盜
【裁判全文】
臺灣臺中地方法院刑事判決              99年度訴字第2355號
公  訴  人  臺灣臺中地方法院檢察署檢察官
被      告  黃明田
指定辯護人  林佐偉律師
            陳  鎮律師
被      告  詹淨芬
指定辯護人  陳慶昌律師
上列被告因強盜案件，經檢察官提起公訴（99年度偵字第17188
、17329 號），本院判決如下：
    主    文
黃明田共同犯強盜罪，累犯，處有期徒刑伍年捌月。
詹淨芬共同犯強盜罪，累犯，處有期徒刑伍年貳月。
    犯罪事實
一、黃明田前因公共危險案件，經法院分別判處有期徒刑2 月、
    3 月、4 月，定其應執行之刑為有期徒刑4 月、4 月確定，
    接續其前殺人未遂案件撤銷假釋之殘刑執行，於民國99年1
    月24日縮刑期滿執行完畢（其中執行拘役55日）；詹淨芬前
    因偽造文書、詐欺案件，經法院分別判處有期徒刑3 月、5
    月，嗣經減刑及定其應執行之刑為有期徒刑3 月15日確定，
    於97年9 月21日縮刑期滿執行完畢。詎渠等均不知悔改，因
    缺錢花用，於99年7 月19日16時許，由黃明田騎乘車牌號碼
    KCR-073 號重型機車搭載詹淨芬（檢察官起訴書認係詹淨芬
    騎乘機車搭載黃明田，尚屬誤會，應予更正），於行經臺中
    縣新社鄉○○村○○街○ 段8 號時，發現年邁之彭李阿秋1
    人在上開住處後方冰庫旁包裝農作物，詹淨芬、黃明田旋即
    下車，由詹淨芬先向彭李阿秋索討新臺幣（下同）2 、3 百
    元或其他值錢之物品變賣花用，黃明田則向彭李阿秋告以「
    我沒錢抽菸，阿桑拿錢來」等語，致彭李阿秋心生恐懼，而
    從口袋拿錢出來，稱「我只有零錢10幾元而已」，詹淨芬、
    黃明田因嫌太少而未取。嗣黃明田見彭李阿秋耳朵戴有黃金
    耳環1 對，乃意圖為自己不法之所有，與詹淨芬共同基於搶
    奪及強盜之犯意聯絡，由黃明田指示詹淨芬強取彭李阿秋之
    黃金耳環1 對。詹淨芬先以搶奪之犯意，自彭李阿秋之背後
    ，趁其不備，伸手搶奪彭李阿秋戴在耳朵上之耳環，因拉扯
    過猛，致彭李阿秋感到疼痛而察覺，遂以雙手護住耳朵。此
    時詹淨芬見搶奪未能得逞，乃變更以強盜之犯意，以強暴之
    方法，強行撥開彭李阿秋雙手，致使彭李阿秋不能抗拒，而
    任由詹淨芬將耳環剝下。詹淨芬得手後，即換由詹淨芬騎乘
    前揭機車搭載黃明田離去，詹淨芬並在騎機車前往不知情之
    劉桂英所經營之「金是美銀樓」途中，將上開黃金耳環交給
    黃明田，2 人即共同前往上開銀樓變賣前開黃金耳環1 對，
    得款3960元。
二、案經臺中縣警察局東勢分局報告臺灣臺中地方法院檢察署檢
    察官偵查起訴。
    理    由
壹、證據能力之說明：
一、證人彭李阿秋、被告詹淨芬之警詢筆錄，均具有證據能力：
    按刑事訴訟法第159 條第1 項規定：「被告以外之人於審判
    外之言詞或書面陳述，除法律有規定者外，不得作為證據」
    ，其立法本旨係以證人於審判外之言詞或書面陳述，屬於傳
    聞證據，此項證據，當事人無從直接對於原供述者加以詰問
    ，以擔保其真實性，法院亦無從直接接觸證人而審酌其證言
    之憑信性，違背直接審理及言詞審理之原則，除具有必要性
    及信用性情況之除外者外，原則上不認其有容許性，自不具
    證據能力；至所謂具有必要性及信用性情況者，例如刑事訴
    訟法第159 條之1 至第159 條之5 情形，乃例外認其有證據
    能力，然此係指法院未於審判期日傳喚相關證人到庭，案件
    僅能依靠該等證人於審判外之陳述以為判斷之情形，始需就
    該等審判外供述證據嚴格依照刑事訴訟法第159 條之1 至第
    159 條之5 所定要件一一檢視各該證人之供述，作為證據之
    資格。倘法院已依當事人聲請傳喚證人到庭接受檢辯雙方及
    當事人之交互詰問，則法院既已透過直接、言詞審理方式檢
    驗過該證人先前之證詞，當事人之反對詰問權已受到保障而
    得以完全行使，該等審判外證據除有其他法定事由（例如：
    非基於國家公權力正當行使所取得或私人非法取得等，而有
    害公共利益，即以一般證據排除法則為判斷），應認該審判
    外供述已得透過審判程序之詰問檢驗，而取得作為證據之資
    格，亦即其審判外供述與審判中供述相符部分，顯然已經構
    成具備可信之特別情狀，當然有證據資格（實務上之作用常
    為引用該等陳述與審判中陳述相符，強化該證人供述之可信
    度），其不符部分，作為檢視審判中所為供述可信與否之彈
    劾證據，當無不許之理。甚者，其不符部分倘係於司法警察
    、檢察事務官調查中之供述，作為認定被告犯罪與否或不構
    成犯罪與否之證據，亦僅需依照刑事訴訟法第159 條之2 規
    定，斟酌其審判外供述作成外部環境、製作過程、內容、功
    能等情況認為之前供述較為可信，即可取得證據之資格，而
    作為認定事實之證據（最高法院94年度台上字第2507號、95
    年度台上字第2515號判決同此意旨）。經查：本件證人彭李
    阿秋、詹淨芬業經本院於審判期日傳喚到庭，與被告黃明田
    、詹淨芬行交互詰問程序，直接言詞審理檢視其證詞，依前
    開說明，渠等於警詢之供述，當然已取得作為證據之資格，
    相符部分，自有證據能力。被告黃明田之指定辯護人主張彭
    李阿秋、詹淨芬於警詢之證述、供述均無證據能力，及被告
    詹淨芬之指定辯護人主張證人彭李阿秋在警詢之證述無證據
    能力云云（見本院卷第44頁反面），均非可採。
二、本判決下列所引用之非供述證據，經本院依法踐行調查證據
    程序，公訴人、被告及指定辯護人均不爭執各該證據之證據
    能力（見本院卷第44頁反面），亦查無依法應排除其證據能
    力之情形，是後述所引用之非供述證據皆有證據能力。
貳、認定犯罪事實所憑之證據及理由：
一、訊據被告詹淨芬坦承有前揭強盜犯行（見本院卷第16頁反面
    、第41頁反面），其指定辯護人為其辯稱：被告詹淨芬之行
    為僅構成搶奪，尚不能成立強盜罪；被告黃明田則矢口否認
    有前揭強盜犯行，辯稱：這件事情是伊太太詹淨芬做的，伊
    並未參與云云（見本院卷第18頁反面）。經查：
  (一)被告詹淨芬有撥開彭李阿秋護住耳朵之雙手，強搶彭李阿秋
    戴在耳朵上之耳環：
    (1)按被告詹淨芬已於本院坦承：伊先向彭李阿秋索討2 、3
      百元花用，但彭李阿秋沒有給她，伊有搶彭李阿秋戴在耳
      朵上的黃金耳環1 對，伊是站在彭李阿秋身旁，用手剝，
      她的耳環是穿耳洞的，伊拔開耳環針上的扣，將耳環從耳
      垂抽出來；彭李阿秋並未同意把耳環交給伊，伊在剝彭李
      阿秋耳環時，她有反抗的動作，就是用手遮住耳朵不讓伊
      剝，說「不要這樣子」，伊有把彭李阿秋的手撥開等語（
      見本院卷第16頁反面、第17頁）。核與被害人即證人彭李
      阿秋於警詢證稱：「當時2 名歹徒走下來跟我聊天探路攀
      交情，這時男歹徒跟我說他缺錢用，喝令我將口袋的金錢
      拿出來，當時我心裡很怕，就從口袋拿出錢跟他們說，我
      只有零錢10幾元而已。這時女歹徒就用雙手用力硬要搶我
      的耳環，我有反抗用雙手摀住耳朵，不讓女歹徒將我的金
      耳環搶走，女歹徒強力將我的雙手撥開，因為我年紀大無
      力反抗，就被她強行搶走一對金耳環」等語（見99偵1718
      8 卷第35頁）；及其於偵查中證稱：當時伊去園裡摘東西
      回來，在家中冰庫旁邊包裝，一男一女騎機車過來，見到
      伊就下來，女的叫伊打開門進去裡面拿錢，2 、3 百元都
      好，伊說伊沒錢，後來女的看見伊有耳環，就強拉伊的耳
      朵，伊用手護住耳朵，該女子將伊手推開，開始是用剝的
      ，因為剝不開，就強拉伊耳環；當時該名男子站在旁邊，
      說「我沒錢抽菸，阿桑拿錢來」；當時伊無法抗拒，伊沒
      有力氣等語（見99偵17188 卷第72頁）；暨其於本院證稱
      ：當天被告2 人共騎機車，停在靠近伊家的路邊，詹淨芬
      問伊有沒有3 、5 百元，伊回答說沒有錢，當時被告2 人
      都下車走到伊旁邊；黃明田就在詹淨芬的旁邊，距離伊約
      1 步路的距離，伊有拿10幾塊錢出來，但是他們嫌太少，
      所以伊又放回去，當時伊心裡會難過，因為不知道從哪裡
      拿錢來，詹淨芬從伊身體後面搶伊耳環時，伊很痛，伊有
      用手護住耳朵，詹淨芬就將伊手撥開等語相符（見本院卷
      第121 、122 頁）。足見被告詹淨芬之自白與事實相符，
      被告詹淨芬確有撥開彭李阿秋護住耳朵之雙手，強搶彭李
      阿秋戴在耳朵上耳環之犯行，至堪認定。
    (2)而經本院將被告詹淨芬送請國軍臺中總醫院鑑定結果，認
      被告詹淨芬雖有藥物性精神病（安非他命精神病），惟並
      無明顯妄想、幻覺等精神症狀干擾，且其整體現實感、判
      斷能力等並無明顯異常，於鑑定時可明白陳述當天犯案過
      程，條理分明，無明顯證據顯示其因精神狀態不穩定而影
      響其行為能力，目前並無證據顯示其於犯罪行為時，因精
      神障礙致不能辨識其行為違法，或辨識行為之能力有顯著
      降低之情形，此有該醫院精神鑑定報告在卷可稽（見本院
      卷第80頁），堪認被告詹淨芬為本件行為時，並未受到其
      精神病症之影響；另由此亦可徵其前開所述內容，並未受
      其精神病症之影響，而可採信。
  (二)本件係被告黃明田指示被告詹淨芬強搶彭李阿秋戴在耳朵上
    之耳環：
    (1)按據被告詹淨芬於本院供稱：其實去剝彭李阿秋的耳環是
      黃明田叫伊剝的；伊當時是跟彭李阿秋說「阿婆，不然你
      拿2 、3 百元來給我當費用」，彭李阿秋回答說「我只有
      剩下零錢幾十塊錢而已」，這時黃明田就跟伊說「不然你
      就剝阿婆的耳環」，伊還有跟黃明田說這樣會被關，黃明
      田說不會；伊在看守所都有服用精神科的藥，要開庭之前
      ，伊有詳細看過起訴書，並且回想案發的經過，所以伊此
      次的陳述均是正確的；黃明田叫伊剝彭李阿秋耳環時，約
      在伊身旁1 公尺左右，伊剝完彭李阿秋的耳環後，就與黃
      明田騎機車離開，伊在騎機車時就將耳環交給黃明田；只
      有黃明田進去金是美銀樓，黃明田說那間銀樓他認識，伊
      只有待在門口，沒有進去店裡面等語（見本院卷第42頁正
      反面）。及其於本院具結證稱：伊之前在準備程序說是黃
      明田叫伊剝耳環的，是實在的，黃明田是在沒有借到錢，
      看到彭李阿秋戴著耳環，就叫伊剝彭李阿秋的耳環，伊在
      騎機車離開的路上，就把耳環交給黃明田，黃明田說他認
      識那間金飾店可以變賣等語（見本院卷第126 頁反面）。
      核與被害人彭李阿秋於本院證稱：當天被告2 人共騎機車
      ，停在靠近伊家的路邊，被告詹淨芬問伊有沒有3 、5 百
      元，伊回答說沒有錢；詹淨芬說這話時，黃明田就在詹淨
      芬的旁邊，黃明田也有開口向伊要錢，黃明田說他沒錢抽
      菸，要伊把錢拿出來；伊有拿幾10塊錢出來，但是他們嫌
      太少，所以伊又放回去；伊當時的確是會怕，才會拿錢出
      來；詹淨芬搶伊耳環時，黃明田站在伊身邊，伊伸手就可
      以碰到黃明田的距離等語大致吻合（見本院卷第121 頁正
      反面、第122 、123 頁）。衡以被告詹淨芬與黃明田為夫
      妻，關係親密，並無何仇恨怨隙，被害人彭李阿秋與被告
      2 人復素不相識，詹淨芬、彭李阿秋殊無故為不實證言誣
      陷被告之必要，是以詹淨芬、彭李阿秋之上開供述及證詞
      ，均堪信為真實。本件係被告黃明田指示被告詹淨芬強搶
      彭李阿秋之耳環，洵堪認定。
    (2)至於被害人彭李阿秋雖於本院證稱：詹淨芬在剝伊耳環時
      ，黃明田在看著冰箱，黃明田沒有看到詹淨芬剝伊耳環；
      伊確定黃明田沒有看到詹淨芬在搶伊耳環，因為黃明田一
      直看著芒果那個方向云云（見本院卷第124 頁正反面）。
      惟查，據彭李阿秋同時證稱：詹淨芬在剝伊耳環時，黃明
      田站在伊身邊，伊伸手就可以碰觸到黃明田的位置等語（
      見本院卷第123 頁），則於詹淨芬剝彭李阿秋耳環時，黃
      明田既僅站在彭李阿秋伸手可及之處，自不可能對此毫無
      察覺；況於詹淨芬剝彭李阿秋耳環時，彭李阿秋既會疼痛
      ，加上心裡害怕，應無暇注意黃明田之動向，是彭李阿秋
      上開證述，應係年邁不解交互詰問之內容所致。被害人彭
      李阿秋上開證詞，尚難據為被告黃明田有利之認定。
    (3)再者，被告黃明田先於本院辯稱：當天伊騎機車，本來是
      要去找朋友陳進賜來幫伊修理家裡的鐵門，後來詹淨芬說
      她認識彭李阿秋，要下車去找彭李阿秋聊天，當時伊人坐
      在機車上；詹淨芬進去和彭李阿秋說話時，伊並不知道發
      生什麼事情，詹淨芬回來後，伊問她話說完了嗎，詹淨芬
      回答說機車換她騎，她就一直載伊到新社的銀樓，伊還問
      詹淨芬「你要做什麼」，詹淨芬回答說要典當金戒指，叫
      伊身份證借她，伊還問怎麼有金戒指，詹淨芬說她向彭李
      阿秋借的；伊並未看到詹淨芬在搶彭李阿秋的耳環，因為
      伊在機車停放處抽菸，伊當時站的位置看不到詹淨芬與彭
      李阿秋云云（見本院卷第18頁反面、第19頁）。繼則改稱
      ：詹淨芬在剝彭李阿秋耳環時，伊是坐在機車上抽菸，伊
      有看到詹淨芬在剝耳環，看到時伊還過去打詹淨芬的頭，
      說這是犯法的，不可以這樣等語（見本院卷第128 頁反面
      ），前後所述明顯不一；更與證人彭李阿秋及被告詹淨芬
      均證（供）稱：詹淨芬在剝彭李阿秋耳環時，黃明田就站
      在旁邊一節不合。益徵被告黃明田上開辯解，實係卸責之
      詞，要難採信。
  (三)至於上開犯行，究應構成搶奪或強盜？
    (1)按搶奪與強盜雖同具不法得財之意思，然搶奪係乘人不備
      ，公然掠取他人之財物，如施用強暴脅迫，至使不能抗拒
      而取其財物或令其交付者，則為強盜罪（最高法院64年台
      上字第1165號判例意旨參照）。刑法上之搶奪罪，其為奪
      取他人所有物雖與強盜罪無殊，但搶奪行為僅指乘人不及
      抗拒而為奪取者而言，如果施用強暴脅迫使人不能抗拒而
      為奪取，即應成立強盜之罪。至所謂強暴脅迫手段，祇須
      抑壓被害人之抗拒，足以喪失其意思自由為已足，縱令被
      害人實際並無抗拒行為，仍於強盜罪之成立，不生影響（
      最高法院20年非字第84號判例意旨參照）。搶奪與強盜雖
      同具不法得財之意思，然搶奪僅係乘人不備公然掠取，若
      施用強暴脅迫或他法，使被害人身體上或精神上處於不能
      抗拒之狀態而取其財物，或令其交付者，則為強盜（最高
      法院20年非字第173 號判例意旨參照）。行為人取得動產
      之行為，如係當場直接侵害動產之持有人或輔助持有人之
      自由意思，而其所使用之不法腕力，客觀上已達足以完全
      抑制動產之持有人或輔助持有人自由意思，亦即客觀上足
      使該被害人喪失自由意思，而達於不能抗拒之程度者，則
      為強盜罪（最高法院96年度台上字第6329號判決意旨參照
      ）。
    (2)審諸被害人彭李阿秋於本院證稱：詹淨芬是從伊身體後面
      剝伊的耳環，伊痛的時候才知道詹淨芬在剝伊的耳環等語
      （見本院卷第122 頁），足見被告詹淨芬初始應係以搶奪
      之意思，趁彭李阿秋不備之際，自後出手搶奪彭李阿秋戴
      在耳朵上之耳環，因彭李阿秋係穿耳洞配戴耳環，遭詹淨
      芬強力拉扯後因疼痛而察覺，並要求詹淨芬「不要這樣」
      ，且以雙手護住耳朵，致詹淨芬無法得逞。詎此時被告詹
      淨芬竟改以強盜之意思，以強暴之方法，使用不法腕力，
      強行將彭李阿秋護住耳朵之雙手撥開，而強取其戴在耳朵
      上之耳環。衡以被害人彭李阿秋係76歲之老年人，身材瘦
      小（此為本院審理時親見所知），是其證稱當時並無力氣
      抵擋詹淨芬剝其耳環，尚屬可採；兼以其與詹淨芬及黃明
      田素不相識，該2 人突然至其屋後，開口向其要錢，此就
      一般成年人而言，已會構成心理上之威脅，更何況是年已
      76歲之老人；又彭李阿秋於被告2 人開口向其要錢時，心
      裡會害怕之情，亦據彭李阿秋於警詢時證述在卷，足認綜
      合當時客觀之情勢判斷，於詹淨芬剝彭李阿秋耳環時，客
      觀上已達足以完全抑制彭李阿秋之自由意思，亦即客觀上
      足使彭李阿秋喪失自由意思，而達於不能抗拒之程度，依
      前揭說明，自應構成強盜罪。又彭李阿秋遭被告詹淨芬撥
      開雙手後，固未再有何反抗之動作，此業據彭李阿秋於本
      院證述在卷（見本院卷第125 頁），然此顯係因其自由意
      志完全遭受抑制所致。是依前開說明，雖被害人彭李阿秋
      於被告詹淨芬剝伊耳環時，並無抗拒之行為，仍於強盜罪
      之成立，不生影響。被告詹淨芬所施用之強暴手段，已足
      以抑壓被害人彭李阿秋之抗拒，使彭李阿秋喪失其意思自
      由，被告詹淨芬之行為自已構成強盜罪。被告詹淨芬之指
      定辯護人為其辯稱其上開行為僅構成搶奪罪云云，要非可
      採。
    (3)至於被害人彭李阿秋雖於本院證稱：詹淨芬向伊要錢時，
      並未恐嚇伊，「當時伊不會害怕」云云（見本院卷第124
      頁反面）。惟查證人彭李阿秋上開所證，顯與其於警詢之
      證述相左；衡以被害人彭李阿秋係於事發隔日（即99年7
      月20日）即至警局製作筆錄，並於數日後在99年7 月29日
      經檢察官偵訊，當時距離案發時間最短，被害人之記憶最
      為新鮮，其證詞未受污染之機會最大，是其於警詢及偵查
      中之證詞，應較為可信。況依當時之客觀情勢判斷，彭李
      阿秋年已老邁，復不認識被告2 人，則於被告2 人無端向
      其要錢花用時，自無不懼怕之理。是被害人彭李阿秋上開
      證詞，或係因事發迄今已有一段時日，致害怕之心情已淡
      忘，或係因不解檢察官、辯護人之交互詰問內容所致，是
      其上開證詞自不足為被告有利之認定。
二、綜上所述，被告黃明田所辯尚無可信。本案係被告黃明田騎
    乘機車搭載被告詹淨芬，於行經彭李阿秋住處時，發現年邁
    之彭李阿秋1 人在上開住處後方，詹淨芬、黃明田旋即下車
    ，於向彭李阿秋索討金錢未果後，黃明田遂指示詹淨芬強取
    彭李阿秋戴在耳朵上之黃金耳環1 對。詹淨芬先以搶奪之犯
    意，自彭李阿秋之背後，趁其不備，伸手搶奪其戴在耳朵上
    之耳環，因拉扯過猛，致彭李阿秋感到疼痛而察覺，遂以雙
    手護住耳朵。此時詹淨芬見搶奪未能得逞，乃變更以強盜之
    犯意，以強暴之方法，強行撥開彭李阿秋雙手，致彭李阿秋
    不能抗拒，而順利將耳環剝下，逃離現場；又被告詹淨芬上
    開搶奪及強盜行為，復皆在被告黃明田之指示範圍內。是本
    案事證明確，被告2 人之犯行，洵堪認定。
參、論罪科刑之理由：
一、核被告2 人所為，均係犯刑法第328 條第1 項之強盜罪。被
    告先前所為之搶奪行為，係強盜行為之一部，應不另論罪。
    被告2 人就上開犯行，有犯意聯絡及行為分擔，為共同正犯
    。又被告2 人有犯罪事實欄所載之前科紀錄，被告黃明田甫
    於99年1 月24日縮刑期滿執行完畢，被告詹淨芬甫於97年9
    月21日縮刑期滿執行完畢，有臺灣高等法院被告前案紀錄表
    在卷可稽，渠等受徒刑之執行完畢後，5 年以內故意再犯本
    件有期徒刑以上之罪，均為累犯，均應依刑法第47條第1 項
    規定加重其刑。
二、爰審酌被告2 人隨機對隻身年邁之76歲老人彭李阿秋索討金
    錢，並於索討未果後，先由詹淨芬自後搶奪彭李阿秋戴在耳
    朵上之耳環，且於彭李阿秋護住雙耳時，竟又強行撥開其雙
    手，而強取其耳環得逞，嚴重破壞社會治安，惡性非輕；又
    彭李阿秋以雙手護住耳朵時，已向被告表示耳環係伊的「手
    尾」（即身後留給子孫之物），要求被告「不要這樣」（見
    99偵17329 卷第18頁），然被告無視被害人之哀求，仍予強
    取，冷血無情，實難予寬恕；另兼衡彭李阿秋除耳朵疼痛10
    多天外，此外別無身體上之傷害；被告詹淨芬始終坦承犯行
    ，被告黃明田則否認犯行之犯後態度；被告2 人迄未與彭李
    阿秋和解賠償損失；暨其犯罪之動機、目的、手段、品行、
    智識程度、所生之損害等一切情狀，分別量處如主文所示之
    刑。
據上論斷，應依刑事訴訟法第299 條第1 項前段，刑法第28條、
第328 條第1 項、第47條第1 項，判決如主文。
本案經檢察官葉芳如到庭執行職務。
中    華    民    國    99    年    12    月    31    日
                  刑事第六庭  審判長法  官  鍾堯航
                                    法  官  李立傑
                                    法  官  黃佩韻
以上正本證明與原本無異。
如不服本判決，應於收受判決後10日內向本院提出上訴書狀，並
應敘述具體理由。其未敘述上訴理由者，應於上訴期間屆滿後20
日內向本院補提理由書（均須按他造當事人之人數附繕本）「切
勿逕送上級法院」。
告訴人或被害人對於判決如有不服具備理由請求檢察官上訴者，
其上訴期間之計算係以檢察官收受判決正本之日期為準。
                                    書記官  林柏名
中    華    民    國    99    年    12    月    31    日
附錄本案論罪科刑法條：
中華民國刑法第328條第1項
意圖為自己或第三人不法之所有，以強暴、脅迫、藥劑、催眠術
或他法，至使不能抗拒，而取他人之物或使其交付者，為強盜罪
，處5 年以上有期徒刑。

司法院資訊處製作；財團法人民間司法改革基金會備份。
